臺灣士林地方法院民事判決　九十一年度簡上字第六二號
　　上　訴　人　丙○○
　　被　上訴人　乙○○○
　　訴訟代理人　甲○○
右當事人間請求給付票款事件，上訴人對於中華民國九十一年一月二十一日本院士林
簡易庭九十年度士簡字第一七七四號第一審判決提起上訴，本院判決如左：
    主      文
上訴駁回。
第二審訴訟費用由上訴人負擔。
    事實及理由
一、被上訴人起訴主張：被上訴人執有上訴人簽發，均以寶島商業銀行松山分行為付
    款人，發票日、票據號碼及面額均如附表所示之支票六張，屆期提示，均遭以存
    款不足為由退票，爰依票據法律關係，訴請上訴人應給付被上訴人新臺幣（下同
    ）八十四萬五千元，並自提示日翌日起至清償日止按年息百分之六計算之利息。
    原判決命上訴人如數給付，上訴人對原判決所命上訴人應給付超過七十一萬元及
    其中一十三萬五千元自民國九十年九月八日起計算之法定遲延利息部分不服，提
    起上訴（另原審判決上訴人應給付被上訴人七十一萬元及其法定遲延利息部分，
    上訴人並無不服），並聲明：請求駁回上訴。
二、上訴人則以：因伊母親陳菊信向被上訴人借錢，系爭六張支票係伊交予伊母親使
　　用，用以擔保伊母親之借貸，惟九十年九月三日上訴人母親拿現金十三萬五千元
　　至被上訴人住所清償部分借款，因被上訴人出國不在，由被上訴人之夫甲○○下
　　樓收受，因此兩造間之借款總額僅剩七十一萬元云云，資為置辯。並聲明：（一
　　）原判決關於命上訴人給付超過七十一萬元及其中一十三萬五千元自民國九十年
　　九月八日起至清償日止，按年息百分之六計算之利息部分廢棄；（二）右廢棄部
　　分被上訴人於第一審之訴駁回。
三、按當事人主張有利於己之事實者，就其事實有舉證之責任，民事訴訟法第二百七
    十七條定有明文。主張法律關係存在之當事人，須就該法律關係發生所須具備之
    特別要件，負舉證責任，而主張法律關係變更或消滅之當事人，則須就該法律關
    係變更或消滅所須具備之特別要件，負主張及舉證之責任，此為舉證責任分配原
    則。又當事人主張之事實，經他造於準備書狀內或言詞辯論時或在受命法官、受
    託法官前自認者，無庸舉證。民事訴訟法二百七十九條第一項亦有明定。而所謂
    舉證係指就爭訟事實提出足供法院對其所主張者為有利認定之證據而言，若所舉
    證據，不能對其爭訟事實為相當之證明，自無從認定其主張為真正。經查：
  （一）被上訴人主張持有上訴人為發票人之系爭支票及該等支票經提示後均遭退票
        等情，業經被上訴人提出與其所述相符之支票及退票理由單，並為上訴人自
        認，應堪信為真實。
  （二）上訴人主張其母親業於九十年九月三日清償十三萬五千元乙節，為被上訴人
        所否認，依前揭舉證責任分配原則，上訴人即應就業已清償十三萬五千元借
        款之事實，負舉證責任。上訴人雖聲請傳喚證人即上訴人之母親陳菊信證稱
        ：伊拿十三萬五千元前往被上訴人家清償，但是被上訴人的先生甲○○說被
        上訴人出國，票據沒有辦法還給伊，沒有開任何的單據。當時有朋友（即證
        人高玉蘭）和伊一起去；復證人高玉蘭到庭證稱：「陳菊信只說拿錢要給人
        家，用途我不知道」、「拿一包什麼東西我不知道，我只知道有一個男人下
        來拿，約三、四十歲的人，好像不是很胖，拿多少錢我也不知道。東西是放
        在白色普通寄信的信封」、「他下來拿東西，但是沒有講話，東西拿了就走
        了」、「（問：當天證人在車上等待的時候，交付東西給該名男子的地方一
        樓有沒有商家，是做什麼行業？）我沒有仔細看」等語。惟查被上訴人之夫
        甲○○否認證人陳菊信曾清償十三萬五千元之情，而證人陳菊信早在九十一
        年一月十四日即於原審作過證，斯時陳菊信不惟未曾提及清償過十三萬五千
        元之事，更承認連九十年八月份之利息錢七千元尚積欠被上訴人，依常理其
        若已清償部分欠款，焉有於原審作證時絕口不提，更甚者，若九十年九月三
        日有錢清償本金，焉有於九十一年一月十四日作證時尚積欠被上訴人九十年
        八月份利息之理？是證人陳菊信於本院之證詞有背常理。另證人高玉蘭只是
        聽聞證人陳菊信說要拿錢給人家，至於信封裡確為何物及信封給付之人伊並
        不知悉，更何況證人陳菊信證稱清償當日「被上訴人的先生甲○○說被上訴
        人出國，票據沒有辦法還給伊」，證人高玉蘭卻證稱：「他下來拿東西，但
        是沒有講話，東西拿了就走了」，兩人證述情節相悖，是證人陳菊信及高玉
        蘭之證詞均不足採，被告所辯業已清償十三萬五千元云云，自不足取。
四、 次按「發票人應照支票文義擔保支票之支付。」、「執票人向支票債務人行使
     追索權時，得請求自為付款提示日起之利息。如無約定利率者，依年利六釐計
     算。」票據法第一百二十六條、第一百三十三條定有明文。從而被上訴人依票
     據法律關係請求上訴人給付八十四萬五千元及其法定遲延利息，為有理由，應
     予准許。原審為上訴人敗訴之判決，並依職權宣告假執行，核無違誤，上訴意
     旨指摘原判決命上訴人給付超過七十一萬元及其法定遲延利息部分不當，求予
     廢棄改判，為無理由，應駁回其上訴。
五、本件事證已臻明確，兩造其餘攻擊防禦方法及舉證，經審酌與本件判決結果不生
    影響，爰不一一論述，併此敘明。
六、據上論結，本件上訴為無理由，依民事訴訟法第四百三十六條之一第三項、第四
    百四十九條第一項、第七十八條，判決如主文。
中　　　華　　　民　　　國　　九十一　　年　　　十 　　月　　　 二 　　 日
                            臺灣士林地方法院民事第一庭
~B審判長法官　俞慧君
~B法　　　官　許永煌
~B法　　　官　陳靜芬
右為正本係照原本作成
本件不得上訴。
中　　　華　　　民　　　國　　九十一　　年　　　十　　　月　　  三  　　日
~B法院書記官　黃秀雲
